【裁判字號】    99,上訴,3506
【裁判日期】    991028
【裁判案由】    違反槍砲彈藥刀械管制條例
【裁判全文】
臺灣高等法院刑事判決                99年度上訴字第3506號
上  訴  人
即  被  告  甲○○
指定辯護人  本院公設辯護人李廣澤
上列上訴人即被告因違反槍砲彈藥刀械管制條例案件，不服臺灣
板橋地方法院99年度訴字第1892號，中華民國99年8月31日第一
審判決（起訴案號：臺灣板橋地方法院檢察署99年度偵字第9542
號），提起上訴，本院判決如下：
    主  文
上訴駁回。
    事  實
一、甲○○明知可發射金屬、子彈，具有殺傷力之空氣槍、改造
    手槍，與具有殺傷力之子彈，均為槍砲彈藥刀械管制條例所
    列管之槍砲、彈藥，非經中央主管機關許可，不得非法持有
    ，竟基於非法持有具有殺傷力之空氣槍、改造手槍、子彈之
    犯意，於民國98年11月4日，以合計新臺幣（下同）55,000
    元之對價，向真實姓名年籍不詳，綽號阿來之成年男子交易
    購得如附表所示可發射金屬彈丸，具有殺傷力之空氣槍1枝
    （槍枝管制編號：北縣鑑0000000000號），可發射子彈，具
    有殺傷力之仿WALTHER廠PPK/S型半自動手槍製造之改造手槍
    1枝（含彈匣1個，槍枝管制編號：0000000000號），及具有
    殺傷力之口徑8.0±0.5mm非制式子彈10顆（已試射用罄5顆
    ），進而未經許可非法持有之。嗣於99年3月19日19時20分
    許，員警在甲○○所涉另案偵查當中，經徵得同意後，先在
    其衣褲口袋中扣得BB彈1包，繼於甲○○是日駕駛之車號
    8438-RJ號自小客車後行李箱中扣得上述槍彈，及瓦斯鋼瓶1
    罐，始查悉上情。
二、案經臺北縣政府警察局新莊分局報告臺灣板橋地方法院檢察
    署檢察官偵查起訴。
    理  由
壹、程序事項：
一、卷附之內政部警政署刑事警察局所出具之99年4月1日刑鑑字
    第0990038157號鑑驗書，及臺北縣政府警察局99年4月13日
    北縣警鑑字第0990057846號鑑驗書，皆係該等機關執行槍枝
    、子彈鑑定公務所出具之書面鑑定報告，依據刑事訴訟法第
    159條之立法理由及同法第206條之規定，自均得為證據，況
    檢察官、被告甲○○及其辯護人於本院審理中，就此部分證
    據之證據能力均表示沒有意見，截至本件言詞辯論終結時止
    ，復均未聲明異議，核以該鑑驗書與檢察官主張之事實有關
    聯性，是可認該鑑驗書具有證據能力。
二、本案認定犯罪事實所引用之臺北縣政府警察局槍枝初步檢視
    報告表、搜索扣押筆錄、扣押物品目錄表，並無證據證明係
    公務員違背法定程序所取得，被告及其辯護人於本院準備程
    序及審判程序終結前就此部分書證之證據能力均表示無意見
    ，且此部分書證，亦無刑事訴訟法第159條之4之顯有不可信
    之情況與不得作為證據之情形，則依刑事訴訟法第159條之5
    之規定，均應認有證據能力；至扣案之物品與相關照片，查
    既亦不存違法取得之情事，且核非為供述證據，自無傳聞法
    則適用，可證同具證據能力。
貳、實體事項：
一、上開犯罪事實，業據被告迭於警詢、偵查、原審及本院審理
    中均自白不諱，並有臺北縣政府警察局槍枝初步檢視報告表
    、前揭扣案槍彈及採證照片在卷可參，復有為警一併扣得之
    如附表所示空氣槍、改造手槍各1枝、口徑8.0±0.5mm非制
    式子彈10顆（已試射用罄5顆）、BB彈1包與瓦斯鋼瓶1罐可
    資佐證，而扣案除附表編號四外之上開槍彈等物，經送請內
    政部警政署刑事警察局與臺北縣政府警察局鑑驗結果，認如
    附表編號一所示之手槍1枝（含彈匣1個，槍枝管制編號：
    0000000000號），係改造手槍，由仿WALTHER廠PPK/S型半自
    動手槍製造之槍枝，換裝土造金屬槍管而成，經操作檢視，
    雖保險鈕斷裂脫落，惟不影響槍枝擊發功能，可供擊發適用
    子彈使用，認具殺傷力；認如附表編號二所示之送鑑子彈10
    顆，認均係非制式子彈，由金屬彈殼組合直徑8.0±0.5mm
    金屬彈頭而成，採樣5顆試射，可擊發，認均具殺傷力一節
    ，有內政部警政署刑事警察局出具之99年4月1日刑鑑字第
    09903190112號鑑驗書在卷可憑；而如附表編號三所示之空
    氣槍1枝（槍枝管制編號：北縣鑑0000000000號），認係氣
    體動力式槍枝，以外接高壓鋼瓶內氣體為發射動力，經以金
    屬彈丸測試3次，其中彈丸（直徑5.96mm、重量0.88g）最大
    發射速度為229公尺/秒，計算其動能約23焦耳，換算其單位
    面積動能為82焦耳/平方公分此情，復有臺北縣政府警察局
    99年4月13日北縣警鑑字第0990057846號鑑驗書存卷足查，
    又依該鑑定書所載殺傷力之相關數據：（一）美國軍醫總署
    定義：彈丸撞擊動能達58磅呎（約78.6焦耳），則足以使人
    喪失戰鬥能力；（二）內政部警政署刑事警察局對活豬作射
    擊測試結果，彈丸單位面積動能達24焦耳/平方公分，則足
    以穿入豬隻皮肉層；（三）依日本科學警察研究所之研究結
    果，彈丸單位面積動能達20焦耳/平方公分，則足以穿入人
    體皮肉層，是被告持有之空氣槍經試射結果，單位面積動能
    均已超過上述標準，自堪認定該枝空氣槍係可發射金屬而具
    殺傷力之氣體動力式槍枝無疑。綜上所述，足認被告前開出
    於任意性之自白核與事實相符，應可採為論罪科刑之依據，
    準此，本案事證已臻明確，被告犯行洵堪認定，應予依法論
    科。
二、核被告所為，係犯槍砲彈藥刀械管制條例第8條第4項之未經
    許可持有可發射金屬具有殺傷力之空氣槍、可發射子彈具有
    殺傷力之改造手槍罪、同條例第12條第4項之未經許可持有
    子彈罪。被告同時持有上開空氣槍、改造手槍與子彈，屬一
    行為觸犯數罪名，為想像競合犯，應依刑法第55條之規定，
    從一重之槍砲彈藥刀械管制條例第8條第4項之未經許可持有
    可發射子彈具有殺傷力之改造手槍罪論斷。被告之辯護人雖
    以大法官會議釋字第669號解釋意旨請予減刑，惟揆之該號
    解釋旨趣，其間固已點出持有空氣槍所存不法程度，確與持
    有其他槍械有所不同，為求罪罰相稱，乃提醒於行為人因持
    有具殺傷力之空氣槍須受刑事制裁之際，應併對個案情狀審
    慎衡酌，確認有無足堪憫恕之減刑要件，惟經論及者亦以此
    為限，本案被告除持有如附表編號三之空氣槍外，更另持有
    殺傷力尤甚於此之同表編號一改造手槍，所憑事實基礎既有
    其異，辯護人逕予援引前開解釋意旨，核非妥適，遑論被告
    所犯前述罪名本係基於所持物品之危險考量而為之特別立法
    ，要無由徒以被告未曾持之另肇實害，即謂其必有減刑餘地
    ，免使過度斲傷規範威信，架空法定刑度致違訂立本旨。
三、原審以被告本案事證明確，因之適用槍砲彈藥刀械管制條例
    第8條第4項、第12條第4項，刑法第11條前段、第55條、第
    42條第3項、第38條第1項第1款、第2款等規定，並審酌被告
    未經許可持有具殺傷力之本案槍彈，對社會治安所生危害非
    輕，惟念其犯後坦承犯行，態度尚稱良好，及犯罪動機、目
    的，犯罪所生危險等一切情狀，量處被告有期徒刑3年，併
    科罰金50,000元，並就併科罰金部分諭知易服勞役之折算標
    準，以資懲儆。復說明扣案如附表編號一至三所示之空氣槍
    、改造手槍（含彈匣1個）各1枝與試射後現存之子彈5顆，
    因均具有殺傷力已見於前，皆屬違禁物，不問屬於犯罪行為
    人即被告與否，應依刑法第38條第1項第1款規定，併予宣告
    沒收。另扣得附表編號四之BB彈1包與瓦斯鋼瓶1罐，則皆屬
    被告所有供其違犯本案所用之物，此既亦據其供陳明確，自
    應另依刑法第38條第1項第2款規定予以沒收。核其認事、用
    法均無違誤，量刑亦稱妥適。被告上訴意旨，徒執陳詞求予
    輕判，尚無可採。其執此上訴意旨，任意指摘原判決不當，
    求予撤銷改判，為無理由，應予駁回。
據上論斷，應依刑事訴訟法第368條，判決如主文。
本案經檢察官羅建勛到庭執行職務。
中    華    民    國    99    年    10    月    28    日
                  刑事第二十庭審判長法  官  楊貴雄
                                    法  官  周明鴻
                                    法  官  林銓正
以上正本證明與原本無異。
如不服本判決，應於收受送達後10日內向本院提出上訴書狀，其
未敘述上訴之理由者並得於提起上訴後10日內向本院補提理由書
（均須按他造當事人之人數附繕本）「切勿逕送上級法院」。
                                    書記官  張淨卿
中    華    民    國    99    年    11    月    2     日
附錄：本案論罪科刑法條全文
槍砲彈藥刀械管制條例第8條
未經許可，製造、販賣或運輸鋼筆槍、瓦斯槍、麻醉槍、獵槍、
空氣槍或第 4 條第 1 項第 1 款所定其他可發射金屬或子彈具
有殺傷力之各式槍砲者，處無期徒刑或 5 年以上有期徒刑，併
科新臺幣 1 千萬元以下罰金。
未經許可，轉讓、出租或出借前項所列槍枝者，處 5 年以上有
期徒刑，併科新臺幣 1 千萬元以下罰金。
意圖供自己或他人犯罪之用，而犯前二項之罪者，處無期徒刑或
 7 年以上有期徒刑，併科新臺幣 1 千萬元以下罰金。
未經許可，持有、寄藏或意圖販賣而陳列第 1 項所列槍枝者，
處 3 年以上10 年以下有期徒刑，併科新臺幣 700 萬元以下罰
金。
第 1 項至第 3 項之未遂犯罰之。
┌────────────────────────────┐
│附表：                                99年度訴字第1892號│
├──┬─────────────────────────┤
│編號│   扣  案  物  品  名  稱  及  數  量             │
├──┼─────────────────────────┤
│ 一 │可發射子彈具有殺傷力之仿WALTHER 廠PPK/S 型半自動手│
│    │槍製造之改造手槍1枝（含彈匣1個，槍枝管制編號：11  │
│    │00000000號）                                      │
├──┼─────────────────────────┤
│ 二 │具有殺傷力之口徑8.0 ±0.5mm 非制式子彈10顆（已試射│
│    │用罄5顆，故只就所餘5顆子彈部分沒收）              │
├──┼─────────────────────────┤
│ 三 │可發射金屬彈丸，具有殺傷力之空氣槍1枝（槍枝管制編 │
│    │號：北縣鑑0000000000號）                          │
├──┼─────────────────────────┤
│ 四 │BB彈1包、瓦斯鋼瓶1罐                              │
│    │                                                  │
└──┴─────────────────────────┘

司法院資訊處製作；財團法人民間司法改革基金會備份。
